臺灣苗栗地方法院交通事件裁定　　　　100年度交聲字第366號
移送機關　　交通部公路總局新竹區監理所苗栗監理站
異　議　人　鴻鋒通運股份有限公司
代　表　人　陳富進
上列異議人即受處分人因違反道路交通管理處罰條例案件，對於
交通部公路總局新竹區監理所苗栗監理站於民國100 年9 月21日
所為之竹監苗字第裁54-E00000000號處分（原舉發案號：竹縣警
交字第E00000000 號），聲明異議，本院裁定如下：
    主  文
異議駁回。
    理  由
一、按受處分人不服道路交通管理處罰機關所為之處罰，得於接
    到裁決書之翌日起20日內，向管轄地方法院聲明異議，道路
    交通管理處罰條例第87條第1 項定有明文。是對於交通主管
    機關所為裁罰聲明異議者，應於收到裁決書之翌日起20日內
    提出，如逾期提出，其聲明異議即非合法，且已無從補正，
    自應予駁回。又此項聲明異議期間，為法定不變期間，無從
    由法院或行政機關加以延長或變更，因此亦形成法院審查交
    通裁罰處分之程序界線，縱法院認交通裁罰處分有違法之處
    ，如受處分人已逾期提出異議，法院亦將受限於此法律規定
    ，而無從介入審查，必須從程序上駁回異議。此際如原裁罰
    處分確有違法之處，僅得依行政程序法第117 條規定，由原
    處分機關予以依職權裁量撤銷，以資救濟。
二、查本件異議人所有牌號6J-481號車輛因違反道路交通管理處
    罰條例第條第29條之2 第1 、3 項之核定載重規定，經移送
    機關於1 00年9 月21日處以罰鍰新台幣215,000 元，並記汽
    車違規紀錄1 次（下稱原處分）。處罰裁決書於100 年9 月
    23日送達異議人之代表人本人，異議人於100 年10月31日向
    原處分機關提出異議。此有本案裁決書、裁決書送達證書及
    本件聲明異議狀上移送機關簽註之收狀日期可證。是異議人
    於100 年9 月23日由其代表人收到裁決書，自翌日起算至同
    年10月13日即已屆滿20日，異議人至100 年10月31日始提出
    聲明異議狀至原處分機關，顯屬逾期聲明異議。
三、雖異議人曾於100 年10月4 日向原處分機關提出陳述單，向
    原處分機關陳述意見，並經原處分機關於同月18日予以函覆
    ，惟基於以下理由，本院認為並不存在將該陳述單之提出，
    解釋為聲明異議之空間：1 、綜觀該陳述單並無任何對於原
    處分「聲明異議」、「請求司法審查、救濟」之字樣；2 、
    詳讀其陳述內容，僅在申訴舉發有誤，請求原處分機關以地
    磅最大秤重值計算罰鍰之意，全無對原處分表明不服之意；
    3 、原處分裁決書之附記事項已詳載：「受處分人不服處罰
    者，得於接到裁決書之翌日起二十日內，以司法狀紙提出聲
    明異議，載明裁決日期、字號及理由，交由本（苗栗監理站
    ）站轉送管轄地方法院。」換言之，異議人已於收受裁決書
    時，得到完整適當之法定救濟程序教示，無法再以異議人對
    法律不了解為由，強將上開陳述單，解釋為「聲明異議狀」
    ；4 、異議人已在原處分裁決前之100 年8 月1 日提出過一
    次陳述單，內容與上開100 年10月4 日之陳述單實無二致，
    原處分機關亦於100 年8 月18日以竹監苗字第1003001761號
    函告以仍請接受裁處，同時亦說明：「倘仍不服處罰，請電
    洽本站開立裁決書，於收到裁決書之翌日起20日內，以司法
    狀紙2 份提出異議，載明裁決日期、字號及理由，交由本站
    轉送苗栗地方法院交通法庭審理」。由此顯見異議人已經不
    止一次得知法定救濟途徑之教示，實無理由認為異議人不知
    應於法定期限對於原處分聲明異議；5 、異議人前亦曾因相
    同情形遭裁罰，經依法聲明異議後，由本院從實體上加以救
    濟（本院100 年度交聲字第187 號裁定參照），換言之，異
    議人有實際對相類似之交通裁罰處分聲明異議之經驗。由此
    可以合理認定異議人事實上明瞭白向法院「聲明異議」與向
    原處分機關提出陳述單「陳述意見」之不同，其捨「聲明異
    議」不為，復於原處分裁決書送達後，又向原處分機關陳述
    意見，即不應再將其「陳述意見」解釋為「聲明異議」，否
    則其後異議人也沒有於100 年10月31日再行聲明異議之必要
    ；6 、如前所述，20日聲明異議之期限，形成法律上設定司
    法介入審查行政行為之界線，無論從法院應依法裁判或憲法
    上權力分立之角度，法院均不應僅為個案救濟之考量，無限
    制地將人民的所有意見陳述，任意解釋為請求司法救濟之意
    ，以取得司法審查權限。據上，異議人於100 年10月4 日提
    出之陳述單，僅能解釋為請求原處分機關變更原處分之意見
    陳述，並非對原處分裁決，聲明異議。
四、原處分機關對於異議人100 年10月4 日之陳述單，亦以單純
    意見陳述處理，而於100 年10月18日予以函覆請異議人接受
    裁處，並請繳納全額罰鍰，觀其函文全部內容，亦無二次裁
    處之意，無從以之為新處分重新計算聲明異議期間。雖原處
    分機關於該函中第四點另說明：「若不服處分，請於本函送
    達翌日起20日內，以2 份司法狀紙提出聲明異議，載明裁決
    日、字號及理由，交由本站轉送苗栗地方法院交通法庭審理
    」，給予聲明異議起算時點之錯誤教示，惟聲明異議期間為
    法定不變期間，無從由法院或行政機關加以延長或變更，已
    詳述如前，是該函上開說明，並無法改變本件逾期聲明異議
    之事實，本院亦不得憑以延長或變更本件聲明異議期間或起
    算時點。
五、綜前所述，本件既屬逾期聲明異議，即應依法從程序上駁回
    其異議。惟本案實體上因疏未考量測重地磅最大秤重之使用
    限制（詳見本案地磅檢定合格證書上「其他」項下之說明：
    經本局檢定合格之固定地秤，應依本檢定合格證書所記載之
    秤量範圍使用），確有可議之處，相同案情，本院亦曾有撤
    銷原裁罰，另依最大秤重值裁處之例（本院100 年度交聲字
    第187 號裁定參照）。原處分機關如願給予救濟，得參考本
    裁定首段說明，依行政程序法第117 條，依職權予以裁量撤
    銷原處分，另依最大秤重值裁罰，併此敘明。
六、依道路交通案件處理辦法第17條前段，裁定如主文。
中    華    民    國   100    年    12    月    26    日
                 交通法庭    法  官  蔡志宏
本件正本證明與原本無異。
如不服本裁定，應於裁定送達後5日內向本院提出抗告狀。
                             書記官  廖仲一
中    華    民    國   100    年    12    月    27    日